【裁判字號】    98,抗,96
【裁判日期】    980420
【裁判案由】    拍賣抵押物
【裁判全文】
臺灣桃園地方法院民事裁定                98年度抗字第96號
抗  告  人  甲○○
相  對  人  合作金庫商業銀行股份有限公司
法定代理人  乙○○
上列抗告人與相對人間拍賣抵押物事件，對於民國98年3 月3 日
本院簡易庭98年度司拍字第227 號民事裁定提起抗告，本院裁定
如下：
    主  文
抗告駁回。
抗告程序費用新台幣壹仟元由抗告人負擔。
    理  由
一、按抵押權人，於債權已屆清償期，而未受清償者，得聲請法
    院拍賣抵押物，就其賣得價金而受清償，民法第873 條第1
    項定有明文。
二、本件相對人主張：第三人楊淑慧於民國96年1 月15日以如原
    審裁定附表所示之不動產（下稱系爭不動產）為向相對人所
    負債務之擔保，設定最高限額新台幣（下同）17,810,000元
    之抵押權（下稱系爭抵押權），嗣上開不動產業於97年10月
    30 日 移轉登記予抗告人所有，依法登記在案。茲第三人楊
    淑慧對相對人負債13,809,352元，已屆清償期而未為清償，
    為此聲請准予拍賣抵押物，並提出土地及建物登記第二類謄
    本、他項權利證明書、抵押權設定契約書、借據等影本為證
    （見原審卷第7 頁至第10頁），聲請本院裁定准予拍賣抗告
    人所有系爭不動產，經本院簡易庭以98年度司拍字第227 號
    受理並裁定准予拍賣在案。
三、本件抗告意旨略以：楊淑慧與相對人間就係爭抵押權所擔保
    之債務清償期尚未屆至，縱有喪失期限利益之約定，然該條
    約定，乙方（即指債權人）須經通知或催告後，債務人仍不
    履行時，始得對債務人主張之，本件債權人未有通知或催告
    ，自不得主張債務人喪失期限利益甚明，本件債務人既未喪
    失期限利益，相對人提出並無理由等語。並聲明：廢棄原裁
    定。
四、按抵押權人聲請拍賣抵押物之裁定，係屬非訟事件，祗須其
    抵押權已經依法登記，並依登記之清償期業已屆滿而未受清
    償時，法院即應為准許拍賣抵押物之裁定，如對於此項法律
    關係有爭執者，應由有爭執之人提起訴訟，以求解決，不得
    僅依抗告程序聲明其有爭執，並據為廢棄拍賣裁定之理由（
    最高法院58年台抗字第524 號、51年台抗字第269 號判例參
    照）。易言之，法院所為准駁拍賣抵押物之裁定，屬非訟事
    件裁定，無確定實體法上法律關係存否之性質，於債權及抵
    押權之存否，亦無既判力，為裁定之法院僅就抵押權人提出
    有關抵押權之文件為形式上之審查，無從審酌屬於實體上法
    律關係之事由，抗告法院亦僅得就拍賣抵押物事件為形式審
    查，不得審酌抗告人關於實體事項之抗辯。經核相對人聲請
    本院原審裁定准予拍賣抗告人所有之系爭不動產，業據其提
    出前揭證物為證，且系爭抵押權亦經依法登記在案，又相對
    人係在上開上開債務屆清償期後之98年2 月9 日為本件聲請
    ，是原裁定法院據以准許相對人本件拍賣抵押物之聲請，於
    法並無不合。第按有無資力償還，乃係執行問題，不得據為
    不負履行義務之抗辯。最高法院19年上字第1733號可資參照
    。故抗告人亦不得執此為廢棄原裁定之抗辯。從而，抗告人
    以上開理由提起本件抗告，為無理由，其抗告應予駁回。
五、結論：本件抗告為無理由，依非訟事件法第21條第2 項、第
    24條第1 項、第46條，及民事訴訟法第495 條之1第1項、第
    449 條第1 項、第95條、第78條，裁定如主文。
中    華    民    國    98    年    4     月    20    日
                民事第三庭  審判長法  官  張天民
                                  法  官  黃斯偉
                                  法  官  陳清怡
以上正本係照原本作成。
本裁定除以適用法規顯有錯誤為理由，並經本院許可外，不得再
抗告。如提起再抗告，應於收受後10日內，向本院提出再抗告狀
，並繳納再抗告費新台幣1,000 元。
中    華    民    國    98    年    4     月    23    日
                                  書記官  劉璟佳


司法院資訊處製作；財團法人民間司法改革基金會備份。
